【裁判字號】    97,交聲,1676
【裁判日期】    970804
【裁判案由】    違反道路交通管理處罰條例聲明異議
【裁判全文】
臺灣臺北地方法院交通事件裁定        97年度交聲字第1676號
原處分機關  交通部公路總局臺北區監理所
異  議  人
即受處分人  來達通運股份有限公司
代  表  人  丙○○
上列異議人即受處分人因違反道路交通管理處罰條例案件，對交
通部公路總局臺北區監理所於中華民國97年6月24日所為之處分
（北監營裁字裁40-DB0000000號），聲明異議，本院裁定如下：
    主  文
原處分撤銷。
來達通運股份有限公司不罰。
    理  由
一、原處分意旨略以：於民國97年3月12日2時50分許，異議人即
    受處分人來達通運股份有限公司容許僅持有小型車駕駛執照
    之人駕駛車牌號碼A3-131號營業大客車，嗣於桃園市○○路
    、民光東路口為桃園縣政府警察局桃園分局青溪派出所朱若
    鵬警員以受處分人違反道路交通管理處罰條例規定而開立桃
    警局交字第DB0000000號舉發違反道路交通管理事件通知單
    ，受處分人依限提出申述後，原處分機關認受處分人仍有違
    規行為，乃依據道路交通管理處罰條例第21條之1第1項第3
    款規定裁處受處分人新臺幣（下同）40,000元之罰鍰，並依
    同條例第21條之1第3項記汽車違規紀錄1次。
二、本件異議人即受處分人異議意旨略以：受處分人公司平日管
    理嚴格，嚴禁非持有大客車執照之人員駕駛公司之營業用大
    客車，97年3月12日凌晨，車牌號碼A3-131號營業大客車駕
    駛人即保管人乙○○工作結束後將車輛駛回公司停車場，隨
    即回辦公室休息睡覺，將車子鑰匙置放於一旁茶几上，公司
    之清潔人員甲○○，未經乙○○之同意，擅自將上開車輛駛
    出至市區購買食物，是此項違規純屬甲○○之個人行為，實
    不應處罰受處分人，爰聲明異議，求為撤銷原處分等語。
三、按汽車駕駛人領有小型車駕駛執照駕駛大客車，汽車所有人
    應處40,000元以上80,000元以下罰鍰，道路交通管理處罰條
    例第21條之1第1項第3款雖定有明文，惟汽車所有人如已善
    盡查證駕駛人駕駛執照資格之注意，或縱加以相當之注意而
    仍不免發生違規者，汽車所有人不受本條之處罰，同條例第
    21條之1第4項亦有規定。經查：
（一）車牌號碼A3-131號營業大客車登記為受處分人所有，於97
      年3月12日2時50分許，僅領有小型車駕駛執照之受處分人
      公司清潔人員甲○○駕駛上開車輛，行經桃園市○○路、
      民光東路口時，為桃園縣政府警察局桃園分局青溪派出所
      朱若鵬警員以受處分人違反道路交通管理處罰條例規定而
      開立桃警局交字第DB0000000號舉發違反道路交通管理事
      件通知單等情，為受處分人所不爭執，核與證人甲○○於
      本院訊問時證述相符，且有上開舉發違反道路交通管理事
      件通知單1紙附卷可證。而97年3月12日凌晨，上開車輛之
      駕駛乙○○結束駕駛工作返回公司後，將車輛停放在公司
      停車場，並囑咐公司之清潔人員甲○○清潔該車，而乙○
      ○本人則因工作疲累在辦公室椅子上休息睡覺，並將車輛
      鑰匙置放在一旁茶几上，甲○○係在未經上開車輛駕駛即
      保管人乙○○之同意，趁乙○○在辦公室裡休息睡覺之際
      ，擅自將上開營業大客車駛出購買食物等情，業據證人乙
      ○○、甲○○於本院訊問時證述明確，並有甲○○書立之
      自白書1紙在卷可證，故受處分人主張證人甲○○駕駛上
      開營業大客車，並未經過受處分人之允許，而係甲○○個
      人擅自為之，應屬真實。
（二）又受處分人公司平日管理嚴格，公司所屬之營業大客車均
      有配屬專門駕駛，並嚴禁非屬大客車駕駛之人駕駛公司之
      營業大客車，業據公司內掌管車輛、人員調度之證人乙○
      ○證述明確，而證人甲○○亦於本院訊問時證稱伊初進受
      處分人公司工作時，公司即有告知伊之工作係清潔、雜工
      ，不可以越級駕駛公司之營業大客車等語。又證人甲○○
      身為車輛清潔人員，須持車輛鑰匙開關汽車電動門以進出
      車輛完成清潔事宜，是受處分人將車輛鑰匙交予甲○○，
      亦無不當之處，至於甲○○未遵照公司指示，未經公司同
      意擅自駕駛上開營業大客車外出，實非受處分人所得預期
      。從而，受處分人確實已善盡汽車所有人之注意義務，依
      據道路交通管理處罰例條第21條之1第4項規定，受處分人
      應不受該條例第21條之1規定之處罰，原處分機關所為之
      前揭裁決，即難認為允當，是本件異議為有理由，自應由
      本院將原處分撤銷，改諭知受處分人不罰，以資適法。
四、依道路交通案件處理辦法第20條，裁定如主文。
中    華    民    國    97    年    8     月    4     日
                          交通法庭  法  官  劉素如
上正本證明與原本無異。
如不服本裁定，應於裁定送達後5 日內向本院提出抗告狀。
                                    書記官  陳育君
中    華    民    國    97    年    8     月    4     日


司法院資訊處製作；財團法人民間司法改革基金會備份。
